【裁判字號】    89,訴,429
【裁判日期】    891027
【裁判案由】    違反毒品危害防制條例
【裁判全文】
臺灣新竹地方法院刑事判決                          八十九年度訴字第四二九號
    公  訴  人  臺灣新竹地方法院檢察署檢察官
    被      告  甲○○
右列被告因違反毒品危害防制條例案件，經檢察官提起公訴（八十九年度偵字第一七
一八），本院判決如左：
    主  文
甲○○施用第一級毒品，累犯，處有期徒刑捌月。
甲○○被訴施用第二級毒品部分，免訴。
    事  實
一、甲○○前因違反麻醉藥品管理條例案件，經法院判處有期徒刑三月確定，甫於民
    國八十五年三月十四日易科罰金執行完畢。甲○○又因施用毒品犯行，經依本院
    八十七年度毒聲字第七四四號裁定送勒戒處所觀察勒戒後，認為無繼續施用毒品
    傾向，已據臺灣新竹地方法院檢察署檢察官於八十七年十月二十七日以八十七年
    度偵字第六八八五號為不起訴處分確定。甲○○又於前開不起訴處分後五年內，
    另因施用毒品犯行，經依本院八十八年度毒聲字第四九○號裁定送勒戒處所觀察
    、勒戒後，認為有繼續施用毒品傾向，再經依本院八十八年度毒聲字第一一四九
    號裁定送戒治處所施以強制戒治，刑罰訴追部分並經臺灣新竹地方法院檢察署檢
    察官分別提起公訴 (施用第一級毒品部分)及聲請簡易判決處刑 (施用第二級毒
    品犯行)。嗣經施以強制戒治滿三個月後，成績評定為合格，再經依本院八十八
    年度毒聲字第二四九○號 (起訴書誤載為八十八年度毒聲字第一一四九號)裁定
    停止戒治付保護管束，而於八十八年十二月二十四日停止戒治離所，停止戒治付
    保護管束期間自八十八年十二月二十四日起至八十九年六月十六日止。詎甲○○
    仍不知悔改，復於停止戒治付保護管束期間內之八十九年四月七日下午五時三十
    分往前回溯四十五小時內之某時，在不詳地點施用第一級毒品海洛因或嗎啡一次
    ，嗣為警於八十九年四月七日採尿送驗循線查獲。
二、案經新竹縣警察局竹東分局報告臺灣新竹地方法院檢察署檢察官偵查起訴。
    理  由
一、有罪部分：
  (一)訊據被告甲○○雖否認於停止戒治付保護管束期間內之八十九年四月七日下午
      五時三十分往前回溯四十五小時內之某時施用第一級毒品犯行，並辯稱伊停止
      戒治後僅有施用第二級毒品安非他命云云，惟查被告甲○○為警於八十九年四
      月七日下午五時三十分許查獲所採尿液，經送往法務部調查局先依螢光偏極免
      疫分析法篩驗，繼以氣相層析質譜儀分析法確認結果，確呈嗎啡類陽性反應，
      有法務部調查局八十九年六月一日八九陸一字第八九○三六九八七號檢驗通知
      書暨尿液檢體代號對照表影本各一件在卷足憑，按海洛因或嗎啡經注射人體後
      ，約百分之八十至九十於二十四小時內自尿中排出，一般而言，尿液中能否驗
      出嗎啡陽性反應與其投與量、投與途逕、採尿時間、個人體質及檢驗方法之靈
      敏度有關，國外曾有文獻報導注射六毫克之海洛因鹽酸鹽，其代謝嗎啡之平均
      可檢出時限約為二十六小時，而注射二十毫克之嗎啡硫酸鹽，其平均可檢出時
      限約為四十五小時等情，亦有行政院衛生署藥物食品檢驗局八十一年九月八日
      八一藥檢壹字第八一一四八八五號函影本一件在卷可稽，據此，堪認被告甲○
      ○確曾於八十九年四月七日下午五時三十分往前回溯四十五小時內之某時在不
      詳地點施用第一級毒品海洛因或嗎啡，被告辯稱停止戒治後未曾施用第一級毒
      品云云，尚不可採。又被告甲○○前因施用毒品犯行，經依本院八十七年度毒
      聲字第七四四號裁定送勒戒處所觀察勒戒後，認為無繼續施用毒品傾向，已據
      臺灣新竹地方法院檢察署檢察官於八十七年十月二十七日以八十七年度偵字第
      六八八五號為不起訴處分確定；甲○○又於前開不起訴處分後五年內，另因施
      用毒品犯行，經依本院八十八年度毒聲字第四九○號裁定送勒戒處所觀察、勒
      戒後，認為有繼續施用毒品傾向，再經依本院八十八年度毒聲字第一一四九號
      裁定送戒治處所施以強制戒治，刑罰訴追部分並經臺灣新竹地方法院檢察署檢
      察官分別提起公訴 (施用第一級毒品部分)及聲請簡易判決處刑 (施用第二級
      毒品犯行)；嗣經施以強制戒治滿三個月後，成績評定為合格，再經依本院八
      十八年度毒聲字第二四九○號 (起訴書誤載為八十八年度毒聲字第一一四九號
      )裁定停止戒治付保護管束，而於八十八年十二月二十四日停止戒治離所，停
      止戒治付保護管束期間自八十八年十二月二十四日起至八十九年六月十六日止
      等情，亦有臺灣高等法院被告全國前案紀錄表、臺灣新竹地方法院檢察署刑案
      資料查註紀錄表、臺灣新竹地方法院檢察署八十七年度偵字第六八八五號不起
      訴處分書、本院八十八年度毒聲字第一一四九號、第二四九○號裁定書、八十
      八年度竹東簡字第一三一號、八十八年度訴字第三一號判決書影本、臺灣新竹
      地方法院檢察署八十八年度戒執二字第一六八號保護管束執行指揮書影本等在
      卷足憑。本件事証明確，被告甲○○上開犯行，洵堪認定。
  (二)按我國毒品危害防制條例關於施用毒品之行為，係採除刑不除罪之立法例，此
      觀該條例第二十條第一項、第二項、第三項、第二十三條第一項、第二項之規
      定自明。施用毒品本質上仍屬犯罪行為，僅立法者考慮施用毒品者之前曾否送
      觀察勒戒、施以強制戒治？其因該次施用毒品犯行經送觀察、勒戒或強制戒治
      之結果如何等因素，對於經送勒戒處所觀察勒戒後認為無繼續施用毒品傾向 (
      毒品危害防制條例第二十條第二項前段參照)，以及對初犯施用毒品者，經送
      觀察勒戒後認有繼續施用毒品傾向再經施以強制戒治治療後 (毒品危害防制條
      例第二十條第二項中段、第二十三條第一項參照)，使施以觀察、勒戒或強制
      戒治等保安處分即為已足，而不另受刑罰追訴；除此之外，對於已經觀察、勒
      戒或強制戒戒治多次而仍無法戒除其施用毒品習性，即應追究其刑罰責任。易
  言之，毒品危害防制條例對於施用毒品犯行之對策，已從傳統之「行為刑法」
      概念朝向「行為人刑法」之精神移動，施用毒品行為應否科處刑罰？悉依各個
      施用者送觀察、勒戒及施以強制戒治之紀錄及結果為準，據此，有關毒品危害
      防制條例第二十條第三項、第二十三條第二項關於「三犯」之規定，該條例既
      未設有定義，自應參酌上開科處刑罰之標準以決定之。本件被告甲○○「一犯
      」施用毒品犯行，經送觀察、勒戒後，認為無繼續施用毒品傾向，已經臺灣新
      竹地方法院檢察署檢察官為不起訴處分確定；被告甲○○另因「二犯」施用毒
      品犯行，再經依法院裁定送觀察、勒戒後，認為有繼續施用毒品傾向，除經依
      法院裁定送戒治處所施以強制戒治外，並經臺灣新竹地方法院檢察署檢察官就
      其二犯施用毒品犯行提起公訴及聲請本院簡易判決處刑以追訴其刑罰責任；嗣
      被告甲○○施以強制戒治滿三個月後評定為合格，再經本院裁定停止戒治付保
      護管束，而於八十八年十二月二十四日停止戒治出所，所停止戒治付保護管束
      期間自八十八年十二月二十四日起至八十九年六月十六日止，被告甲○○復於
      停止戒治付保護管束期間內之八十九年四月七日下午五時三十分往前回溯四十
      五小時內之某時施用第一級毒品海洛因或嗎啡一次，核其所為係「三犯」毒品
      危害防制條例第十條第一項之施用第一級毒品罪。否則，如謂被告「二犯」施
      用毒品行為，經送勒戒處所觀察、勒戒認有繼續施用毒品傾向，即應追究該二
      犯施用毒品犯行之刑罰責任，而其於二犯施用毒品犯行經施以強制戒治、停止
      戒治後，另行於八十九年四月七日下午五時三十分往前回溯四十五小時內之某
      時施用毒品行為並非「三犯」施用毒品罪、反而不須科處刑罰，即與前開毒品
      危害防制條例決定科處刑罰之標準有違。
  (三)被告甲○○施用第一級毒品前之持有第一級毒品之低度行為，為施用第一級毒
      品之高度行為所吸收，不另論罪。又被告甲○○前因違反麻醉藥品管理條例案
      件，經法院判處有期徒刑三月確定，甫於八十五年三月十四日易科罰金執行完
      畢，有臺灣高等法院被告全國前案紀錄表附卷可稽，被告前受有期徒刑之執行
      完畢，五年內再犯本件最重本刑為有期徒刑之罪者為累犯，應依刑法第四十七
      條之規定加重其刑。本院審酌被告甲○○曾有違反麻醉藥品管理條例前科，本
      件經送觀察勒戒、施以強制戒治後，仍不知悔改，及其犯罪之動的、目的、手
      段、方法、所生危害、犯後坦承犯行等一切情狀，爰量處如主文所示之刑，以
      示懲儆。
二、免訴部分：
  (一)公訴人另謂：被告甲○○於上開停止戒治付保護管束之八十九年四月七日往前
      回溯九十六小時內之某時在不詳地點施用第二級毒品安非他命，因認為被告甲
      ○○另涉有毒品危害防制條例第十條第二項之施用第二級毒品罪等語。
  (二)按同一案件曾經判決確定者，法院應諭知免訴之判決，刑事訴訟法第三百零二
      條第一款定有明文。經查被告甲○○前曾因基於概括之犯意，連續於八十九年
      二月九日、二月十一日，在新竹縣橫山鄉○○村○鄰○○路六號住處，各施用
      第二級毒品安非他命一次，經臺灣新竹地方法院檢察署檢察官提起公訴後，已
      經本院於八十九年五月三十日以八十九年度易字第三七○號判決確定在案，有
      該刑事判決影本及上開臺灣高等法院被告全國前案紀錄表等件附卷可稽。是本
      件公訴人係以被告甲○○於同一停止戒治付保護管束期間內之八十九年四月七
      日下午五時三十分往前回溯九十六小時內之某時施用第二級毒品安非他命一次
      ，因而認為被告甲○○涉有毒品危害防制條例第十條第二項之施用第二級毒品
      罪，與前開本院八十九年度易字第三七○號被告甲○○違反毒品危害防制條例
      案件，其犯罪時間緊接、犯罪方法及手段亦類似，且均係觸犯構成要件相同之
      罪名，被告甲○○顯係基於概括犯意反覆實施，自形式以觀，具有連續犯之裁
      判上一罪關係。從而，被告所犯同一違反毒品危害防制條例案件既已經本院於
      八十九年五月三十日以八十九年度易字第三七○號判決確定在在案，揆諸右開
      法條規定，本件自應諭知免訴之判決。
據上論斷，應依刑事訴訟法第二百九十九條第一項前段、第三百零二條第一款，毒品
危害防制條候第十條第一項，刑法第十一條前段、第四十七條，判決如主文。
本案經檢察官林李嘉到庭執行職務。
中      華      民      國    八十九    年      十      月    二十七    日
                              臺灣新竹地方法院刑事第二庭
                                  法  官  王  永  春
右正本證明與原本無異。
如不服本判決，應於判決送達後十日內向本院提出上訴狀( 應附繕本 )，上訴於
臺灣高等法院。
                                  書記官  馮  玉  玲
中      華      民      國    八十九    年      十      月    二十七    日
附錄本案論罪科刑法條：
毒品危害防制條例第十條第一項
施用第一級毒品者，處六月以上五年以下有期徒刑。


司法院資訊處製作；財團法人民間司法改革基金會備份。
